臺灣臺中地方法院刑事判決　　　　　　 100年度訴字第3145號
公　訴　人　臺灣臺中地方法院檢察署檢察官
被　　　告　顏維呈
上列被告因違反毒品危害防制條例案件，經檢察官提起公訴（10
0 年度毒偵字第3398號），本院合議庭裁定由受命法官獨任進行
簡式審判程序，茲判決如下：
    主  文
顏維呈施用第一級毒品，累犯，處有期徒刑玖月。
    犯罪事實
一、顏維呈曾於民國95年間因施用第1 、2 級毒品案件，經本院
    以95年度訴字第1489號刑事判決各判處有期徒刑8 月、4 月
    ，應執行有期徒刑11月，經上訴由臺灣高等法院臺中分院以
    95年度上訴字第1780號刑事判決駁回上訴確定；復於95年間
    因竊盜案件，經本院以95年度易字第2648號刑事判決判處有
    期徒刑1 年確定；又於96年間因竊盜案件，經本院以96年度
    易字第1533號刑事判決判處有期徒刑9 月確定後，經移送接
    續執行，並依中華民國96年罪犯減刑條例聲請臺灣高等法院
    臺中分院以96年度聲減字第474 號裁定就前揭施用第1 、2
    級毒品2 罪，各減為有期徒刑4 月、2 月，並定應執行有期
    徒刑5 月確定，另聲請本院以96年度聲減字第7638號裁定就
    上揭竊盜案件各減為有期徒刑6 月、4 月又15日，並與上開
    臺灣高等法院臺中分院裁定已減刑部分，並定應執行有期徒
    刑1 年2 月確定後，於97年3 月25日因減刑而赦免。其前於
    90年間因施用毒品案件，經本院以90年度毒聲字第4467號裁
    定送勒戒處所觀察、勒戒後，認有繼續施用毒品之傾向，經
    本院以91年度毒聲字第3269號裁定令入戒治處所施以強制戒
    治，並於92年11月15日執行完畢釋放，經臺灣臺中地方法院
    檢察署檢察官以93年度戒毒偵字第8 號為不起訴處分確定；
    復於前揭強制戒治執行完畢釋放5 年內，於95年間因施用第
    1 、2 級毒品案件，經本院於95年6 月30日以95年度訴字第
    1489號刑事判決各判處有期徒刑8 月、4 月，應執行有期徒
    刑11月，經上訴由臺灣高等法院臺中分院於95年9 月14日以
    95年度上訴字第1780號刑事判決駁回上訴，並於95年10月11
    日確定。詎其仍不知悔改，明知海洛因業經公告為毒品危害
    防制條例第2 條第2 項第1 款所列管之第1 級毒品，不得非
    法持有、施用，於前揭強制戒治執行完畢釋放後5 年內，於
    95年間再犯施用毒品案件，經法院判處罪刑確定後，復另基
    於施用第1 級毒品海洛因之犯意，於100 年8 月22日中午某
    時，在其位於臺中市○○區○○路255 號之1 住處內，將微
    量即未及0.1 公克之海洛因置於香菸內點燃施用之方式，施
    用第1 級毒品海洛因1 次，並於施用完畢後將香菸丟棄。嗣
    經警方於100 年8 月23日晚上8 時55分持臺灣臺中地方法院
    檢察署檢察官核發之強制到場強制採驗尿液許可書通知其至
    警局採尿，且於同日晚上9 時許採尿送驗後，始知上情。
二、案經臺中市政府警察局清水分局報請臺灣臺中地方法院檢察
    署檢察官偵查起訴。
    理  由
一、本案被告顏維呈所犯係死刑、無期徒刑、最輕本刑為3 年以
    上有期徒刑以外之罪，其於準備程序就前揭被訴事實為有罪
    之陳述，經受命法官告知簡式審判程序之旨，並聽取其與公
    訴人之意見後，本院認無不得或不宜改依簡式審判程序進行
    之處，爰依刑事訴訟法第273 條之1 第1 項、第284 條之1
    ，裁定本案由受命法官獨任進行簡式審判程序，合先敘明。
二、訊據被告對其於上揭時、地，施用第1 級毒品海洛因1 次之
    事實，於本院審理時坦承不諱（參見本院100 年12月16日審
    判筆錄）。另查：
  (一)被告係於100 年8 月23日晚上9 時許，經警方採集被告尿液
    送驗結果，呈可待因、嗎啡陽性反應，此有詮昕科技股份有
    限公司100 年9 月2 日報告編號00000000號濫用藥物尿液檢
    驗報告、臺灣臺中地方法院檢察署檢察官強制到場（強制採
    驗尿液）許可書、臺中市政府警察局清水分局偵查隊勘察採
    證同意書、尿液真實姓名對照表各1 份（參見臺中市政府警
    察局清水分局中市警清分偵字第1000026757號警卷第4 頁至
    第7 頁）附卷可稽，足見被告確有施用第1 級毒品海洛因之
    事實，應可認定。
  (二)按海洛因施用入人體後水解還原成嗎啡，再循嗎啡之代謝方
    式排出體外，業據行政院衛生署藥物食品檢驗局73藥檢壹字
    第030221號函說明綦詳，且依醫學臨床實驗及根據英國藥學
    會出版Isolation and Indentification of Drugs一書第2
    版載明：口服或注射海洛因後可快速吸收，並於血液中迅速
    代謝成6 —乙醯嗎啡，然後轉變成嗎啡；再毒品施用後於尿
    液、血液中可檢出之最大時限，與施用劑量、施用頻率、施
    用方式、施用者飲水量之多寡、個人體質、檢體收集時間點
    及所用檢測方法之靈敏度等因素有關，因個案而異，一般於
    尿液中可檢出之最大時限，古柯鹼為施用後1 至4 天、海洛
    因為2 至4 天、嗎啡為2 至4 天、大麻為1 至10天、安非他
    命為1 至4 天、甲基安非他命為1 至5 天、MDMA為1 至4 天
    、MDA 為1 至4天 、Ketamine為2 至4 天等語，業經行政院
    衛生署管制藥品管理局92年7 月23日管檢字第0920005609號
    函載明明確。是依上開說明，佐以被告前揭尿液檢驗報告，
    被告自白於前揭時間，有施用第1 級毒品海洛因1 次等語，
    核與前揭事證相符，應堪採信。
  (三)施用第1 、2 級毒品為犯罪行為，毒品危害防制條例第10條
    定有處罰明文。故施用第1 、2 級毒品者，依前揭規定本應
    科以刑罰。惟基於刑事政策，對合於一定條件之施用者，則
    依同條例第20條、第23條之規定，施以觀察、勒戒及強制戒
    治之保安處分。毒品危害防制條例於92年7 月9 日修正公佈
    ，自93年1 月9 日施行，其中第20條、第23條將施用毒品之
    刑事處遇程式，區分為「初犯」及「5 年內再犯」、「5 年
    後再犯」。依其立法理由之說明：「初犯」，經觀察、勒戒
    或強制戒治後，應為不起訴處分或不付審理之裁定；經觀察
    、勒戒或強制戒治執行完畢釋放後，「5 年內再犯」者，因
    其再犯率甚高，原實施之觀察、勒戒及強制戒治既已無法收
    其實效，爰依法追訴或裁定交付審理。至於經觀察、勒戒或
    強制戒治執行完畢釋放後，「5 年後再犯」者，前所實施之
    觀察、勒戒或強制戒治已足以遮斷其施用毒品之毒癮，為期
    自新及協助其斷除毒癮，仍適用「初犯」規定，先經觀察、
    勒戒或強制戒治之程式。從而依修正後之規定，僅限於「初
    犯」及「5 年後再犯」2 種情形，始應先經觀察、勒戒或強
    制戒治程式。倘被告於5 年內已再犯，經依法追訴處罰，縱
    其第3 次（或第3 次以上）再度施用毒品之時間，在初犯經
    觀察、勒戒或強制戒治執行完畢釋放5 年以後，已不合於「
    5 年後再犯」之規定，且因已於「5 年內再犯」，顯見其再
    犯率甚高，原實施觀察、勒戒或強制戒治，已無法收其實效
    ，即應依該條例第10條處罰（最高法院95年度第7 次刑事庭
    會議決議、最高法院97年度第5 次刑事庭會議決議要旨參照
    ）。經查，被告前於90年間因施用毒品案件，經本院以90年
    度毒聲字第4467號裁定送勒戒處所觀察、勒戒後，認有繼續
    施用毒品之傾向，經本院以91年度毒聲字第3269號裁定令入
    戒治處所施以強制戒治，並於92年11月15日執行完畢釋放，
    經臺灣臺中地方法院檢察署檢察官以93年度戒毒偵字第8 號
    為不起訴處分確定；復於前揭強制戒治執行完畢釋放5 年內
    ，於95年間因施用第1 、2 級毒品案件，經本院於95年6 月
    30日以95年度訴字第1489號刑事判決各判處有期徒刑8 月、
    4 月，應執行有期徒刑11月，經上訴由臺灣高等法院臺中分
    院於100 年9 月14日以95年度上訴字第1780號刑事判決駁回
    上訴，並於95年10月11日確定等情之事實，此有臺灣高等法
    院被告前案紀錄表、臺灣臺中地方法院檢察署刑案資料查註
    紀錄表各1 份附卷可參。被告前既曾因施用毒品案件，經強
    制戒治後，復於前揭強制戒治執行完畢釋放後5 年內，再犯
    施用毒品罪，且經法院判處罪刑確定，被告於犯罪事實欄一
    所示時間再度施用海洛因之犯行等情，即非屬毒品危害防制
    條例第20條第3 項所定「5 年後再犯」之情形，檢察官逕行
    起訴，要無不合。依前開說明，本案被告上開所為，係於前
    揭強制戒治執行完畢釋放後5 年內，再犯施用毒品罪，且經
    法院判處罪刑確定後，再度犯本案之毒品危害防制條例第10
    條第1 項施用第1 級毒品罪，本案事證明確，被告上開犯行
    ，應堪認定。
三、按海洛因為毒品危害防制條例第2 條第2 項第1 款所明定之
    第1 級毒品。核被告所為，係犯同條例第10條第1 項之施用
    第1 級毒品罪。被告持有第1 級毒品進而施用，持有之低度
    行為為施用之高度行為所吸收，不另論持有毒品之罪。至起
    訴書雖記載被告於100 年8 月23日晚上9 時許為警查獲採尿
    回溯96小時內之某時，在不詳處所，以不詳方式，施用海洛
    因1 次等語，然業經公訴人於本院審理中更正起訴事實為被
    告於前揭犯罪事實欄一所示時、地及方式，施用第1 級毒品
    1 次，附此敘明。又依赦免法第1 條明文，減刑係屬赦免之
    一種寬典，是被告之刑期因減刑條例實施而赦免，則其究否
    構成累犯，應自該赦免之翌日起算至本件犯罪行為時，是否
    在5 年以內為斷，並非按執行完畢之日期起算（最高法院84
    年度臺非字第94號判決要旨參照）。經查，被告曾於95年間
    因施用第1 、2 級毒品案件，經本院以95年度訴字第1489號
    刑事判決各判處有期徒刑8 月、4 月，應執行有期徒刑11月
    ，經上訴由臺灣高等法院臺中分院以95年度上訴字第1780號
    刑事判決駁回上訴確定；復於95年間因竊盜案件，經本院以
    95年度易字第2648號刑事判決判處有期徒刑1 年確定；又於
    96年間因竊盜案件，經本院以96年度易字第1533號刑事判決
    判處有期徒刑9 月確定後，經移送接續執行，並依中華民國
    96年罪犯減刑條例聲請臺灣高等法院臺中分院以96年度聲減
    字第474 號裁定就前揭施用第1 、2 級毒品2 罪，各減為有
    期徒刑4 月、2 月，並定應執行有期徒刑5 月確定，另聲請
    本院以96年度聲減字第7638號裁定就上揭竊盜案件各減為有
    期徒刑6 月、4 月又15日，並與上開臺灣高等法院臺中分院
    裁定已減刑部分，並定應執行有期徒刑1 年2 月確定後，於
    97年3 月25日因減刑而赦免等情，此有臺灣高等法院被告前
    案紀錄表、臺灣臺中地方法院檢察署刑案資料查註紀錄表各
    1 份存卷可考，其受徒刑一部之執行而赦免後，於5 年內故
    意再犯本案有期徒刑以上之罪，應依刑法第47條第1 項之規
    定，論以累犯，並加重其刑。爰審酌被告施用毒品雖僅戕害
    己身之健康，尚未對他人造成危害，且犯後已坦承犯行，態
    度尚可，然其前因施用毒品案件，經強制戒治執行完畢釋放
    5 年內，再犯施用毒品罪，並由法院判處罪刑確定後，曾因
    中華民國96年罪犯減刑條例減刑出監，仍不能徹底戒絕毒品
    ，無視國家對於杜絕毒品犯罪之禁令，猶未能深切體認毒品
    危害己身之鉅，復犯本案施用毒品罪，顯見其無戒毒悔改態
    度等一切情狀，量處如主文所示之刑。另被告供施用第1 級
    海洛因所用之香菸1 支，業據被告於本院審理中陳稱已於施
    用完畢後丟棄，衡情當已滅失，為免執行困難，爰不另為宣
    告沒收，併此敘明。
據上論斷，應依刑事訴訟法第273 條之1 第1 項、第299 條第1
項前段，毒品危害防制條例第10條第1 項，刑法第11條前段、第
47條第1 項，判決如主文。
本案經檢察官王淑月到庭執行職務。
中    華    民    國   100    年    12    月    30    日
                  刑事第二庭    法  官  唐中興
以上正本證明與原本無異。
如不服本判決，應於判決送達後10日內，向本院提出上訴書狀，
上訴書狀應「敘述具體上訴理由」，並按他造當事人之人數附繕
本。「切勿逕送上級法院」。
中    華    民    國  100     年    12    月    30    日
                                書記官  簡雅文
【附錄本案判決論罪科刑法條全文】：
毒品危害防制條例第10條
施用第1 級毒品者，處6 月以上5 年以下有期徒刑。
施用第2 級毒品者，處3 年以下有期徒刑。